# 请教陈版，关于衍生工具判断的问题

提问人：齐圆 子 时间：2022-04-26 19:07:00
陈版您好，想请教一个关于衍生工具判断的问题，具体如下：
某A股上市公司，因近期二级市场股价过低，计划回购部分股票并注销。上市公司在回购前会和证券公司签订一个对赌协议，协议约定如回购股票的平均成本超过 10 元则由证券公司将高出 10元部分支付给上市公司；如回购股票的平均成本低于 10 元则由上市公司将低于 10 元的部分支付给证券公司。最终达到固定回购成本的效果。此对赌协议是否属于衍生工具？
项目组判断不属于衍生工具。
对于衍生工具，如果发行方只能通过以固定数量的自身权益工具交换固定金额的现金或其他金融资产进行结算（即“固定换固定”），则该衍生工具是权益工具；如果发行方以固定数量自身权益工具交换可变金额现金或其他金融资产，或以可变数量自身权益工具交换固定金额现金或其他金融资产，或以可变数量自身权益工具交换可变金额现金或其他金融资产，则该衍生工具应当确认为衍生金融负债或衍生金融资产。
该协议是以固定权益工具（回购数量固定）交换固定现金（回购成本 10 元乘以回购数量），属于固定换固定，因此属于权益工具。
如按衍生工具处理，则会出现回购成本越高，衍生工具价值越高，结算的投资收益越高的结果。
请问陈版我们的判断是否正确，希望得到您的回复。
祝好！

回答人：chenyiwei
回购自身权益工具是一项权益性交易；但与证券公司签订对赌协议，约定锁定回购价格的安排，属于衍生工具。应当确认一项以公允价值计量且其变动计入损益的金融资产或金融负债。
因此，账务处理应当是：
1 、库存股根据实际回购价格确认和计量。例如回购价格为 12 元，则借记库存股 12 ，贷记银行存款 12 。
2 、针对与券商签订对赌协议，应单独确认为一项以公允价值计量且其变动计入损益的金融资产或金融负债，其公允价值变动计入损益。例如从证券公司收到 2 元的价差补偿款，最终是计入损益。
因此，不能简单地将两项工具“合成”为一项固定金额回购自身权益工具的安排，不能简单地按照 10 元作为库存股成本冲减权益。而是将实际回购成本冲减权益，衍生工具公允价值变动计入损益。